臺灣宜蘭地方法院民事裁定
110年度司繼字第133號
聲  請  人  鄭紫蓮    



關  係  人  蔡育盛律師

上列聲請人聲請對被繼承人陳義吉之遺產管理人事件，本院裁定
如下：
    主  文
選任蔡育盛律師為被繼承人陳義吉（男、民國00年00月00日生、
身分證統一編號：Z000000000號、民國102年8月10 日死亡、生
前最後住所：宜蘭縣○○鎮○○路0○0號）之遺產管理人。
准對被繼承人陳義吉之繼承人為承認繼承之公示催告。
被繼承人陳義吉大陸地區以外之繼承人，應自前項公示催告揭示
於司法院資訊網路之日起壹年內承認繼承。上述期限屆滿，無繼
承人承認繼承時，被繼承人陳義吉之遺產，於清償債權，並交付
遺贈物後，如有賸餘即歸屬國庫。
聲請費用新臺幣壹仟元由被繼承人陳義吉之遺產負擔。
    理  由
一、按繼承開始時，繼承人之有無不明，而無親屬會議或親屬會
    議未於一個月內選定遺產管理人者，利害關係人或檢察官得
    聲請法院選任遺產管理人，並由法院依公示催告程序，定六
    個月以上之期限，公告繼承人，命其於期限內承認繼承；又
    被繼承人之所有繼承人均拋棄其繼承權者，亦準用關於無人
    承認繼承之規定，民法第 1177條、第1178條第2項、第1176
    條第6項定有明文。此外，民法第 1177條所謂繼承開始時繼
    承人有無不明，係指戶籍簿上無可知之法定繼承人或雖有之
    而皆為繼承之拋棄而言（最高法院88年度臺上字第3185號判
    決參照）。再者，無人承認之繼承事件，由繼承開始時被繼
    承人住所地之法院管轄，家事事件法第127條第1項規定甚明
    。
二、聲請意旨略以：因聲請人鄭紫蓮為新北市○○區○○里○○段○里○
    ○○段000地號土地所有權人，其土地上有不定期限地上權，
    地上權人為陳火通（已歿），陳火通之次子陳正雄已死亡未
    辦繼承登記，陳正雄之長子陳義吉於民國102年8月10日死亡
    ，其繼承人均已拋棄繼承，亦未有親屬會議為其選定遺產管
    理人之情事，聲請人為進行塗銷地上權訴訟之需求，爰依法
    聲請選任蔡育盛律師為被繼承人陳義吉之遺產管理人等語。
三、經查：聲請人主張其與被繼承人陳義吉間有塗銷地上權訴訟
    進行中，業據其提出不動產謄本、繼承系統表、被繼承人陳
    義吉之除戶謄本及各繼承人等戶籍謄本影本等件為證，經本
    院核閱無誤，堪信為真。是聲請人以利害關係人身分聲請選
    任被繼承人之遺產管理人，核與首揭規定尚無不合。按遺產
    管理人之設，旨在管理保存及清算遺產，以免遺產散失，是
    以遺產管理人具有相當之公益色彩；又選任遺產管理人，除
    慮及管理遺產之公平性外，須考慮其適切性，亦即可對其遺
    產、遺債之情形瞭解較深，復與遺債債權人無利害共同關係
    而得忠誠處理者，優先選任為宜。本件聲請人聲請選任為被
    繼承人陳義吉遺產管理人之蔡育盛律師已到院表示同意擔任
    被繼承人陳義吉之遺產管理人（見本院110年9月13 日訊問
    筆錄），經核關係人蔡育盛律師係執業律師，此有卷附之律
    師證書影本為證，其對於遺產管理事件應有瞭解，並就遺產
    管理人職務之遂行，有所助益，且身為律師，應會秉公辦理
    ，要不致有利害偏頗之虞，為保障聲請人之利益及期程序之
    公正、公信起見，本院認以選任蔡育盛律師為被繼承人陳義
    吉之遺產管理人為適當。至被繼承人陳義吉之遺產，依民法
    第1185條規定，於清償債權並交付遺贈物後，如有賸餘，應
    歸屬國庫，附予敘明。
四、爰裁定如主文。
五、如對本裁定抗告，須於裁定送達後10日之不變期間內，向本
    院提出抗告狀，並繳納抗告費新臺幣1,000元。　　　　
中　　華　　民　　國　　110 　年　　11　　月　  10 　日
                    家事法庭司法事務官　徐麗花